臺灣高雄地方法院刑事判決　　　　　　　　　　　　九十一年度易字第二六六七號
　　公　訴　人　臺灣高雄地方法院檢察署檢察官
　　被　　　告　丁○○
右列被告因傷害案件，經檢察官提起公訴（九十一年度偵續字第一二八號），本院判
決如左︰
    主  文
丁○○無罪。
    理  由
一、公訴意旨略以：被告丁○○原與告訴人甲○○素不相識，緣另案被告魏溫媚與李
    彬義二人係夫妻關係，魏溫媚與甲○○間有債權債務糾紛，屢向甲○○催討不還
    ，魏溫媚乃於民國九十年一月八日下午二十一時許，夥同李彬義、丁○○及十位
    姓名年籍不詳之男子，共同基於犯意之聯絡，欲找甲○○催討債務，先由丁○○
    及該十位姓名年籍不詳之男子佯裝前往甲○○位於高雄市三民區○○○路二四五
    之五號所經營之「玉娟海產店」用餐，並伺機而動，再由魏溫媚與李彬義隨後前
    往該海產店找尋甲○○理論，詎魏溫媚與甲○○在談論債務清償事宜時，與在旁
    之甲○○之同居女友陳秀淑發生口角起爭執，魏溫媚竟基於傷害他人身體之概括
    犯意，出手毆打陳秀淑，並與之相互拉扯，致陳秀淑受有胸前抓傷四公分長、頸
    部抓傷二公分長、右手瘀血之傷害；斯時甲○○見魏溫媚毆打其女友陳秀淑，乃
    上前攔阻，李彬義自外折回見狀，亦上前護衛魏溫媚，甲○○、李彬義二人竟各
    以傷害他人身體之犯意，相互拉扯並扭打，此時在店內佯裝用餐丁○○及同桌之
    十位不詳姓名年籍之男子見李彬義點頭示意，即分持椅子及酒瓶，蜂擁而上，毆
    打甲○○，並砸壞店內桌、椅及置物架，足以生損害於甲○○，甲○○及李彬義
    亦分別受有右顳部血腫三×二公分、右前額瘀血二×二公分、右前臂紅腫十×五
    公分、右手紅腫五×五公分、左手紅腫併擦傷三處各一×一公分、右小腿擦傷三
    ×一公分之傷害及左膝挫傷之傷害。嗣經店內員工楊鳳釵報警處理，李彬義及魏
    溫媚夫婦旋即趁亂逃逸，迨警方到達現場，乃查獲尚未用餐正要離去之丁○○，
    因認被告涉有刑法第二百七十七條第一項傷害罪嫌等語。
二、按犯罪事實應依證據認定之，無證據不得推定其犯罪事實；不能證明被告犯罪者
    ，應諭知無罪之判決，刑事訴訟法第一百五十四條、第三百零一條第一項分別定
    有明文。次按認定不利於被告之事實，須依積極證據，苟積極證據不足為不利於
    被告事實之認定，即應為有利於被告之認定，更不必有何有利之證據。再事實之
    認定，應憑證據，如未能發現相當證據，或證據不足以證明，自不能以推測或擬
    制之方法，以為裁判之基礎。另告訴人之告訴，係以使被告受刑事訴追為目的，
    是其陳述是否與事實相符，仍應調查其他證據以資審認，此有最高法院三十年上
    字第八一六號、四十年台上字第八六號、五十二年台上字第一三○○號等判例，
    可資參照。
三、公訴人認被告涉有傷害犯行，係以告訴人之指訴、告訴人之驗傷診斷證明書、證
    人邱玉麟之證述為其論據。惟訊據被告堅決否認有傷害犯行，辯稱：「案發當晚
    ，我搭乘計程車至大華僑電影院欲觀看電影，然電影院未營業，我乃電邀丙○○
    至附近之玉娟海產店吃飯，我先到達海產店，將外套放置在椅子上，即走至外面
    等候丙○○，不久該店發生圍毆砸店情事，而此時丙○○到來，我遂告知丙○○
    此地發生打架不要在此吃飯，就轉身入店欲拿取外套離去，不料有位身穿廚師衣
    服之男子追打我，並向據報前來處理之警察誣指我毆打他，警員遂將我帶回派出
    所，丙○○亦跟隨至派出所，在派出所內甲○○交付一紙名片給我，叫我先墊付
    新台幣（下同）七千元，他就不提出傷害告訴，並囑咐我事後再向李彬義及魏溫
    媚夫婦索賠，我因身上僅有三千餘元，乃電請我姑媽潘麗蘭想辦法，湊足七千餘
    元交給甲○○及陳秀淑，我並不認識李彬義、魏溫媚及其他滋事者，更未出手毆
    打甲○○」等語。經查：
  (一)有關被告當天係與其友人丙○○相約前往距離玉娟海產店約一百公尺之大華僑戲
    院處看電影，到場時始發現該戲院已經歇業，遂改往玉娟海產店用餐乙節，業據
    證人丙○○於本院審理中證述屬實，而有關證人丙○○前往大華僑戲院之時點，
    被告迭於偵訊及本院審理中供稱：「其到達該戲院時發現已經歇業，遂打公用電
    話告知丙○○，改往玉娟海產店用餐，並在該店門口等丙○○前來」等語，核與
    證人丙○○在警、偵訊及本院審理中所證述：「其到達玉娟海產店時，被告表示
    該處有人打架，要換其他地點用餐，並進入店內拿衣服，隨後被告即被警察押住
    」等語大致相符，是被告上開辯稱，已非無稽。雖公訴人認以案發時間九十年一
    月八日晚間九時許，被告所稱其將外套放置店內而至戶外等候友人丙○○等節有
    違常情云云，然以高雄市區內冬季氣溫而言，本非寒冷，況個人體質及當天所穿
    著之保暖程度均有差異，尚無從以此認為被告所辯為不可採。而被告係返回店內
    拿取衣物乙節，亦為告訴人甲○○、證人陳秀淑所不否認。徵諸當時情形，玉娟
    海產店甫發生十餘人參與之鬥毆事件，且經店內服務人員大喊「警察來了」始行
    散去，倘被告確參與其事，當迅速逃逸以免刑責，焉有在明知已有人報警之情形
    下，竟為區區一件衣物，甘冒遭受以現行犯逮捕之不利益，任意返回案發現場自
    投羅網之理？此外，被告係於警方前來瞭解案情時，始自玉娟海產店走出來乙節
    ，業經三民派出所警員李宏忠在偵查中證述綦詳。縱令被告行險僥倖，趁隙返回
    店內拿取衣物，則被告在店內亦應可發現警員已前來調查案情，焉有參與圍毆後
    竟又毫不避諱地由大門走出？由被告坦蕩進出店內之舉觀之，其所辯並未參與鬥
    毆，尚非全不可信。
  (二)至被告於警局依告訴人甲○○之要求交付款項七千餘元乙節，經告訴人甲○○於
    本院審理中自承：「確實有收了丁○○七千餘元款項，是在場警員要我收下的」
    、「我確實有拿一紙魏溫媚留在我那裡的名片給被告，並向其表示，如能將李彬
    義找出來，我就不告他」等語在卷，核與證人潘麗蘭於偵訊中所證：「有人打電
    話到派出所叫我去保丁○○，到達後說要付七千餘元，而丁○○身上只有三千多
    元，甲○○叫我們湊一湊，並拿了一張名片給我，叫我們付了錢以後再找名片所
    示之人要錢，於是我們就湊足數目給甲○○及陳秀淑」等語相符，並有警員李奇
    政於本院審理中證稱：「當天甲○○表示丁○○前往該海產店消費七千餘元，並
    表示丁○○有毆打他，丁○○原本否認有在該處消費，後來自認倒楣付錢了事．
    ．．隔天丁○○前來找我，表示他有去找李彬義，但不認識李彬義」等語可佐。
    可見，被告確係因告訴人甲○○應允如被告支付七千餘元款項並找出李彬義即不
    提出告訴，始願意支付該筆款項，亦無由以此遽認被告即係因心虛始願賠償。
  (三)次查，告訴人甲○○固提出文雄醫院於九十年一月九日所出具之驗傷診斷書一紙
    ，證明其受有右顳部血腫三×二公分、右前額瘀血二×二公分、右前臂紅腫十×
    五公分、右手紅腫五×五公分、左手紅腫併擦傷各一×一公分三處、右小腿擦傷
    三×一公分等傷害。然告訴人指述被告涉犯傷害罪嫌，先於九十年一月十二日警
    訊中稱：「被告拿我店內之餐椅打我頭部及身上」等語，復於同年月三十日警訊
    中稱：「丁○○等人是以拳頭、椅子、酒瓶合力毆傷我，被告先以椅子拳頭毆傷
    我之後，又持酒瓶欲毆打我之際，經我女友搶下，經店內服務生大喊警察來了，
    他們一夥人即馬上離開海產店」等語。惟證人陳秀淑於偵訊中係證稱：「客人拿
    椅子及瓶子打，甲○○被打倒在地．．．（問：丁○○拿何物打甲○○？）他拿
    酒瓶站在旁邊，但沒有打到甲○○」等語，已與告訴人指述內容不符，再觀諸告
    訴人甲○○所述傷勢均為紅腫、瘀傷，並無玻璃銳器所可能造成之切割傷，姑不
    論被告是否參與其事，依告訴人與證人陳秀淑所述遭人持酒瓶毆打等情節以觀，
    告訴人甲○○當不至未受有任何玻璃切割傷，則是否確有人持酒瓶毆打告訴人甲○○，已非無疑。況且，倘如告訴人甲○○所述，被告係先以椅子、拳頭毆打，
    再依證人陳秀淑所述，該時告訴人甲○○已被打倒在地，則告訴人何以能親見被
    告欲再持酒瓶毆打，並為陳秀淑搶下酒瓶？其指述已有可疑。再者，被告苟有參
    與毆打甲○○之事實，且已先持椅子毆打，證人陳秀淑竟在十名男子共同圍毆甲○○之際得以搶下該酒瓶，卻未遭被告或該十名男子遷怒毆打，更與常情不符，
    益徵告訴人甲○○所述有所瑕疵。況且，倘被告有參與該年籍姓名不詳之十名男
    子毆打甲○○之事實，焉有持酒瓶卻站在旁邊而未出手毆打之理？證人陳秀淑所
    述，亦非可信。
  (四)復查，證人乙○○○雖曾於警訊中證稱：「當時我在場，他們先來四、五位，陸
    續共來了十一位，先是一名女子毆打我老闆甲○○女友，經甲○○攔阻，即遭他
    們等人以拳頭、椅子、酒瓶毆傷，並且掀桌子，其中丁○○我認識他，因我有添
    飯給他，並且拿起酒瓶欲毆打甲○○時，我有看見，當他們一群人離去後，丁○○再折返要到座位拿衣服時，我一眼就認得他是同夥的」等語，復於偵訊中證稱
    ：「（問：丁○○有無點菜來吃？）沒有，但叫我替他盛飯，他與其他客人共十
    一位坐在一桌，他是後來陸續到達的。．．．當時只有一桌客人，我印象深刻。
    ．．．丁○○坐在靠牆的位置，我印象深刻」等語。然對照證人陳秀淑於本院審
    理中所陳：被告係坐在要上菜的位置旁，上菜都會看到他等語觀之，依通常餐廳
    上菜位置，應在靠近走道之處，證人乙○○○與陳秀淑所述被告座位所在互有不
    同，已有矛盾，不足採為對被告不利之認定。況證人乙○○○於本院審理中就當
    天案發情節證稱：「我只確定曾盛飯給一個人，那人是否拿酒瓶打人，已無印象
    ，當時只有一桌客人，我盛飯的對象與其他人都坐在同一桌，沒有其他客人」等
    語，由證人乙○○○所證其曾盛飯給客人之舉來看，該客人應已點菜，否則餐廳
    當無先將飯盛出任令涼置之理，再依告訴人甲○○所陳，案發當天只有一桌客人
    點菜，既被告到達玉娟海產店後即在店外等候，又無點菜，則證人乙○○○所指
    盛飯的客人，應與被告非同一人。況證人乙○○○之證言係該名客人欲拿酒瓶毆
    打甲○○，由告訴人甲○○並無玻璃切割傷一類之傷勢以觀，更難以此認定被告
    有毆打甲○○之犯行。
  (五)另查，證人邱玉麟曾於偵訊中證稱：其所駕駛之計程車停放路邊，在該處休息等
    候載客，只知道有一個人手持酒瓶，後來被警員請到派出所等語，然由其所陳，
    並不能證明被告有參與毆打告訴人甲○○之事實，本難採為認定依據，況且，證
    人李宏忠在偵訊中已證稱，並沒有見到有計程車在現場等語，而證人乙○○○在
    本院審理中亦證稱，玉娟海產店外並沒有計程車排班，頂多停車過來吃東西等語
    （本院九十一年十月二十三日訊問筆錄），更可見證人邱玉麟所述其在旁等候載
    客，因而得悉被告持酒瓶云云，顯有可疑，其所證自難採信。
四、綜上所述，告訴人之指述既有前開重大瑕疵可指，是本件自難在無其他相關事證
    可佐情況下，僅憑告訴人一人之指述，即認被告有傷害犯行。此外，復查無其他
    積極證據證明被告犯罪，依法應為無罪之諭知。
據上論斷，應依刑事訴訟法第三百零一條第一項，判決如主文。
本案經檢察官陳正達到庭執行職務。
中    華    民    國    九十一    年      十一      月        十八      日
                                  臺灣高雄地方法院刑事第七庭
                                      法  官  汪  怡  君
右為正本，係照原本作成，證明與原本無異。
如不服本判決，應於送達後十日內，向本院提出上訴狀。
                                      書記官  李  梅  芬
中    華    民    國    九十一    年      十一      月        十九      日
